【裁判字號】    98,訴,1481
【裁判日期】    981207
【裁判案由】    偽造文書等
【裁判全文】
臺灣臺北地方法院刑事判決              98年度訴字第1481號
公  訴  人  臺灣臺北地方法院檢察署檢察官
被      告  乙○○
上列被告因偽造文書等案件，經檢察官提起公訴（九十八年度偵
續字第三九五號），被告於準備程序中先就被訴事實為有罪之陳
述，經本院告以簡式審判之旨，並聽取當事人之意見後，本院合
議庭裁定行簡式審判程序後，本院判決如下：
    主  文
乙○○行使偽造私文書，足以生損害於他人，累犯，處有期徒刑
月，如易科罰金，以新臺幣壹仟元折算壹日。如附表所示之物
均沒收。
    事  實
一、乙○○前於民國九十三年間，因違反公職人員選舉罷免法案
    件，經福建連江地方法院以九十三年度簡字第三號刑事判決
    ，判處有期徒刑六月確定，於九十五年六月七日易科罰金執
    行完畢。
二、乙○○仍不知悛悔，明知自己並無經營美容按摩館之資力，
    竟基於偽造文書及意圖為自己不法所有之犯意，先於不詳時
    、地，於其所購買之制式房屋租賃契約書上以手寫方式書寫
    第二十二條關於蘇品如同意於租期屆滿後，由乙○○以不超
    過每坪二十三萬元之價格優先承買臺北市中山區○○○路○
    段五四號三樓房地之約定，並於其上立契約人欄偽造蘇品如
    之簽名一枚，及持其利用不知情之成年刻印店人員偽刻之蘇
    品如印章一顆蓋用於該房屋租賃契約書上，偽造蘇品如之印
    文四枚，而偽造完成蘇品如同意將上址房地租予乙○○，並
    同意乙○○於租期屆滿後優先承買上址房地之房屋租賃契約
    書，足以生損害於蘇品如後，旋於九十七年十月間某日，在
    上址向甲○○誆稱伊已投資新臺幣（下同）四十萬元購買該
    址現存之美容設備，將於同年十一月五日開幕經營「詩黛爾
    美容舒壓會館」云云，邀集甲○○入股投資，並將其上開偽
    造之房屋租賃契約書提交甲○○而行使，藉以取信於甲○○
    ，使甲○○陷於錯誤，而同意出資二十萬元入股，並於同年
    十月二十七日十四時許，在臺北縣永和市永和四號公園旁，
    將二十萬元交付乙○○。嗣因甲○○於九十七年十一月五日
    ，發覺上開美容會館並未開幕，且乙○○拒不見面，始知受
    騙。
三、案經甲○○訴由臺北市政府警察局中山分局報告臺灣臺北地
    方法院檢察署（下稱臺北地檢署）檢察官偵查起訴。
    理  由
一、事實之認定：
    上開事實二之部分，業據被告乙○○於本院九十八年十一月
    二十三日審理時供承不諱（本院當日審判筆錄參照），核與
    證人即告訴人甲○○之指訴相符（偵卷第五頁至第七頁、第
    四七頁至第四九頁，偵緝卷第九頁、第十頁、第十七頁、第
    四七頁至第五十頁參照），並據證人蘇品如、林念潔、陳美
    哖證述明確（證人蘇品如部分，偵卷第六二頁至第六四頁，
    偵緝卷第四七頁至第五十頁參照；證人林念潔部分，偵卷第
    八頁至第十頁、第四七頁至第四九頁，偵緝卷第四七頁至第
    五十頁參照；證人陳美哖部分，偵緝卷第四七頁至第五十頁
    參照），復有真正之房屋租賃契約書及偽造之房屋租賃契約
    書影本各一份等件在卷可佐（偵卷第十八頁至第二一頁、第
    七三頁至第七六頁，偵緝卷第十二頁、第十三頁、第二三頁
    至第二六頁參照），足徵被告任意性自白核與事實相符，堪
    予採信。綜上，本件事證明確，被告犯行堪以認定，應依法
    論科。
二、論罪科刑之法律適用：
  (一)核被告乙○○所為，係犯刑法第三百三十九條第一項之詐欺
    取財罪，及同法第二百十六條、第二百十條之行使偽造私文
    書罪。被告偽造署押及偽造印章繼而偽造印文之行為，均為
    其偽造私文書之部分行為，而偽造私文書之低度行為，復為
    行使偽造私文書之高度行為所吸收，均不另論罪。被告利用
    不知情之成年刻印人員偽刻印章之行為，為間接正犯。
  (二)被告以一行為觸犯行使偽造私文書及詐欺取財二罪，為想像
    競合犯，應依刑法第五十五條之規定，從一重之行使偽造私
    文書罪處斷。
  (三)查被告有如事實一所載之犯罪科刑執行情形，此有臺灣高等
    法院被告前案紀錄表一份在卷可稽，其前受有期徒刑執行完
    畢，於五年以內故意再犯本件有期徒刑以上之罪，為累犯，
    應依刑法第四十七條第一項之規定加重其刑。
  (四)爰審酌被告囿於一時貪念，以上揭方式詐取告訴人甲○○之
    財物，所為實不足取，然其犯後已能坦承犯行，且於本院九
    十八年十一月二十三日審理時，當庭將二十萬元返還告訴人
    ，而獲得告訴人之諒解，堪認其確有悔悟之心，兼衡其品行
    、犯罪手段、所生危害、智識程度等一切情狀，量處如主文
    所示之刑，並諭知易科罰金之折算標準。
  (五)如附表編號一所示之偽造印章一顆，雖未扣案，然無證據證
    明業已滅失，應依刑法第二百十九條之規定，宣告沒收；又
    如附表編號二所示之偽造房屋租賃契約書一份，係被告所有
    供本案犯罪所用之物，雖亦未扣案，然亦無證據證明已滅失
    ，應依刑法第三十八條第一項第二款、第三項規定宣告沒收
    ，又偽造之房屋租賃契約書既經諭知沒收，其上偽造之蘇品
    如署押及印文，爰不另依刑法第二百十九條之規定為沒收之
    諭知。
據上論斷，應依刑事訴訟法第二百七十三條之一第一項、第二百
九十九條第一項前段，刑法第二百十六條、第二百十條、第三百
三十九條第一項、第五十五條、第四十七條第一項、第四十一條
第一項前段、第二百十九條、第三十八條第一項第二款、第三項
，刑法施行法第一條之一，判決如主文。
本案經檢察官謝憲杰到庭執行職務。
中    華    民    國    98    年    12    月    7     日
                  刑事第九庭    法  官  張詩芸
以上正本證明與原本無異。
如不服本判決應於收受送達後10日內向本院提出上訴書狀，並應
敘述具體理由；其未敘述上訴理由者，應於上訴期間屆滿後20日
內向本院補提理由書（均須按他造當事人之人數附繕）「切勿逕
送上級法院」。
                                書記官  顏淑華
中    華    民    國    98    年    12    月    7     日
附錄本案論罪科刑法條全文：
中華民國刑法第二百十六條
（行使偽造變造或登載不實之文書罪）
行使第二百十條至第二百十五條之文書者，依偽造、變造文書或
登載不實事項或使登載不實事項之規定處斷。
中華民國刑法第二百十條
（偽造變造私文書罪）
偽造、變造私文書，足以生損害於公眾或他人者，處五年以下有
期徒刑。
中華民國刑法第三百三十九條
（普通詐欺罪）
意圖為自己或第三人不法之所有，以詐術使人將本人或第三人之
物交付者，處五年以下有期徒刑、拘役或科或併科一千元以下罰
金。
以前項方法得財產上不法之利益或使第三人得之者，亦同。
前二項之未遂犯罰之。
附表
┌──┬───────────────────────┐
│編號│應沒收之物                                    │
├──┼───────────────────────┤
│ 一 │偽造之「蘇品如」印章壹顆                      │
├──┼───────────────────────┤
│ 二 │偽造之房屋租賃契約書壹份                      │
└──┴───────────────────────┘

司法院資訊處製作；財團法人民間司法改革基金會備份。
